臺灣臺北地方法院民事判決　　　　　　 96年度重訴字第410號
原　　　告　　丙○○
訴訟代理人　　廖振洲律師
　　　　　　　謝美香律師
被　　　告　　乙○○
兼法定代理人　甲○○
上列當事人間返還借款事件，本院於96年6月22日言詞辯論終結
，判決如下：
    主  文
被告應在繼承黃朝陽遺產限度內連帶給付原告新台幣壹仟玖佰貳
拾萬元，及自民國九十一年二月十五日起至清償日止按年息百分
之五計算之利息。
訴訟費用新台幣壹拾捌萬零玖佰陸拾元由被告在繼承黃朝陽遺產
限度內連帶負擔。
    事實及理由
一、按訴狀送達後，原告不得將原訴變更或追加他訴，但擴張或
    減縮應受判決事項之聲明者，不在此限，民事訴訟法第255
    條第1項第3款定有明文。本件原告於民國96年3月16日起訴
    請求被告應連帶給付原告新台幣（下同）19,200,000元及自
    民國91年2月15日起至清償日止，按年息百分之5計算之利息
    ，嗣於96年4月24日具狀變更訴之聲明為：被告應在繼承黃
    朝陽遺產限度內連帶給付原告19,200,000元，及自91年2月
    15日起至清償日止，按年息百分之5計算之利息，核與上開
    規定相符，自應予准許。
二、原告主張：債務人黃朝陽分別於如附表所示之時間向原告借
    款，金額共計19,200,000元，原告已依約交付借款，雙方未
    約定借款利率，即適用法定利率按年息5%計算，未約定返還
    期限，原告得定1個月以上相當期限催告返還。因債務人黃
    朝陽業於95年5月10日死亡，而被告乙○○、甲○○分別為
    黃朝陽之法定繼承人 (即直系血親卑親屬及配偶)，被告亦
    已聲請限定繼承，並經本院裁定准予公示催告，依被告聲請
    限定繼承時所提遺產清冊可知，被告繼承黃朝陽之遺產顯逾
    本件原告請求給付金額，且原告已於公示催告期間內向被告
    報明本件債權，依民法第1154條規定，被告在繼承黃朝陽遺
    產限度內，對黃朝陽之債務負連帶返還責任，為此爰依民法
    第477條、第478條規定提起本件訴訟，並聲明如主文所示。
三、被告兼法定代理人甲○○雖到庭主張已清償如附表所示之借
    款，並請求駁回原告之訴，惟於言詞辯論終結前並未提出相
    關已清償之證明文件以資證明。另本件原告主張之事實，業
    據其提出與所述相符之戶籍謄本、合作金庫存款憑條7紙、
    玉山銀行匯款回條1紙、存證信函及回執等影本為證，又被
    告已於期間內向本院家事庭聲請限定繼承，此併有本院95年
    7月24日之95年度繼字第1046號民事裁定及財產清冊在卷憑
    佐（見卷內第24頁至第27頁），是原告上開主張之事實，核
    屬並無二致，自堪信為真實。從而，原告依消費借貸及限定
    繼承之法律關係，請求被告於繼承黃朝陽遺產限度內應連帶
    給付19,200,000元及如主文所示之利息，為有理由，應予准
    許。
四、訴訟費用之負擔：民事訴訟法第85條第2項。
中　　華　　民　　國　　96　　年　　7 　　月　　6　　日
                    民事第三庭    法　官　詹駿鴻
以上正本係照原本作成
如對本判決上訴，須於判決送達後20日內向本院提出上訴狀
中　　華　　民　　國　　96　　年　　7 　　月　　6　　日
                          　　　　書記官　官碧玲
附表
    日　　　 期　　　　金　　　額（新台幣）
一、84年10月2日        8,000,000元
二、84年10月6日        3,000,000元
三、84年11月15日       4,000,000元
四、84年12月21日         800,000元
五、85年2月9日         1,000,000元
六、85年8月8日         1,000,000元
七、85年12月3日          400,000元
八、89年2月29日        1,000,000元
    合       計       19,200,000元
